【裁判字號】    97,簡上,68
【裁判日期】    971231
【裁判案由】    傷害
【裁判全文】
臺灣士林地方法院刑事判決              97年度簡上字第68號
上  訴  人  臺灣士林地方法院檢察署檢察官
被      告  乙○○
選任辯護人  謝志明律師
上列上訴人因被告傷害案件，不服本院刑事庭民國96年12月21日
96年度簡字第937 號第一審刑事簡易判決（起訴案號：96年度偵
字第10457 號），提起上訴，本院管轄之第二審合議庭判決如下
：
    主  文
原判決撤銷。
乙○○犯傷害罪，處有期徒刑陸月，減為有期徒刑參月，如易科
罰金，以新臺幣壹仟元折算壹日。
    事  實
一、乙○○為視覺工廠股份有限公司（下稱視覺工廠公司）員工
    ，於民國96年3 月4 日凌晨1 時30分許，在臺北縣汐止市○
    ○路○ 段169 巷59號4 樓視覺工廠公司員工休息中心內，因
    與任職司機之甲○○酒後發生口角，乙○○竟基於傷害之犯
    意，持空酒瓶重擊甲○○頭部1 下，致甲○○之右側顱骨骨
    折併左側硬腦膜下血腫及腦出血，經送醫救治後，仍有顱骨
    缺損之傷害。
二、案經甲○○訴由臺北縣政府警察局汐止分局報告臺灣士林地
    方法院檢察署檢察官偵查起訴。
    理  由
一、按簡式審判程序之證據調查，不受刑事訴訟法第159 條第1
    項、第161 條之2 、第161 條之3 、第163 條之1 及第164
    條至第170 條規定之限制；又第二審之審判，除本章有特別
    規定外，準用第一審審判之規定，刑事訴訟法第273 條之2
    、第364 條分別定有明文。本件被告乙○○所犯非死刑、無
    期徒刑或最輕本刑有期徒刑3 年以上之罪，亦非高等法院管
    轄第一審案件，檢察官、被告、辯護人於本院審判期日均同
    意適用簡式審判程序，是本件之證據調查，依上開規定，不
    受刑事訴訟法第159 條第1 項、第161 條之2 、第161 條之
    3 、第163 條之1 及第164 條至第170 條規定之限制，合先
    敘明。
二、前揭犯罪事實，業據被告乙○○坦承不諱，核與告訴人甲○
    ○、證人陳尚仁、蘇啟文之證述相符（96年度偵字第10457
    號卷第31、32、52、53頁），且告訴人甲○○因遭被告傷害
    ，致其右側顱骨骨折併左側硬腦膜下血腫及腦出血，經送醫
    施行開顱手術，發現顱骨受傷缺損，嗣又施行顱骨成形手術
    ，仍有疑似抽搐、頭暈之症狀等情，有國泰綜合醫院汐止分
    院病危通知單1 紙、診斷證明書2 紙、急診護理評估表1 紙
    、病歷資料1 份、壢新醫院診斷證明書2 紙、急診病歷1 份
    在卷可稽（同上偵查卷第18、20、21頁、本院卷第53至第12
    8- 1頁、第41、42頁、第46至50頁），堪認被告自白與事實
    相符，應可採信，上開事實，堪以認定。被告供稱：其以空
    酒瓶敲擊告訴人頭部左側云云，惟查，告訴人受有「右側」
    顱骨骨折併左硬腦膜下血腫之傷害，有國泰綜合醫院汐止分
    院急診病程及醫囑記錄紙1 紙在卷可稽（本院卷第55頁），
    而告訴人右側顱骨骨折係右側頭部受力導致顱骨骨折，左側
    之硬腦膜下血腫多為同次受力所致，無法由影像學上判斷左
    側顱骨是否遭重擊，復有財團法人國泰綜合醫院汐止分院97
    年12月18日（97）汐管歷字第298 號函及病情說明單各1 紙
    附卷可稽（本院第150 、151 頁），足證告訴人係頭部之「
    右側」遭被告敲擊，並非「左側」遭敲擊，至於告訴人頭部
    左側硬腦膜下血腫，應係同次右側頭部受力所致，無從認定
    告訴人左側頭部亦遭敲擊，是被告供稱其敲擊告訴人頭部左
    側云云，與事實不符，顯屬誤認，附此敘明。
三、檢察官上訴意旨略以：原審僅量處被告有期徒刑4 月，減為
    有期徒刑2 月，且未參酌告訴人甲○○指述稱被告涉犯刑法
    第271 條第2 項、第1 項殺人未遂罪嫌，量刑恐屬過輕，爰
    依法提起上訴云云。
四、經查：本件告訴人甲○○以被告持空酒瓶重力擊打其頭部至
    少二次以上，其遭毆打過程中曾聽到視覺公司總經理陳尚仁
    、副總經理蘇啟文及其他員工在旁喊叫「給他死」，且告訴
    人受傷送醫急救一度病危，現屢生癲癇症狀，指稱被告涉犯
    殺人未遂罪嫌云云。惟按殺人與傷害之區別，以有無殺意為
    斷，以戕害他人生命之故意，著手於刺殺之實行而未發生死
    亡之結果，為殺人未遂；倘無使人喪失生命之故意，僅在使
    其身體、健康受到傷害，則為傷害罪，二罪皆發生傷害之結
    果，只其主觀犯意及身體傷害程度不同而已，應就案內一切
    證據，詳查審認，視其犯罪之動機、殺傷之次數、所殺傷部
    位、傷勢程度、犯後態度等綜合判斷，俾為認定（最高法院
    84年度臺上字第3179號、85年度臺上字第5611號判決參照）
    ；又殺人與傷害之區別，應以有無殺意為斷，即行為人於下
    手時有無決意取被害人生命為準，至於被害人受傷處是否致
    命部位，及傷痕多寡、輕重為何等，亦僅得供審判者心證之
    參考，究不能據為絕對之標準（最高法院19年上字第718 號
    判例、93年度臺上字第618 號、90年度臺上字第1897號判決
    參照）。準此，行為人於行為當時，主觀上是否有殺人之故
    意，除應斟酌其使用之兇器種類、攻擊之部位、行為時之態
    度、表示外，尚應深入觀察行為人與被害人之關係、衝突之
    起因、行為當時所受之剌激、下手力量之輕重，被害人受傷
    之情形及行為事後之態度等各項因素綜合予以研析。訊據被
    告乙○○堅決否認有殺人犯意，辯稱：告訴人以言詞挑釁伊
    ，伊撿起地下1 個空玻璃酒瓶，往告訴人頭部敲1 下後，隨
    即離開現場，並未說要讓告訴人死等語，其辯護人辯稱：被
    告與告訴人並無宿怨，本件為臨時發生衝突，被告主觀上並
    無殺人犯意等語。查被告於上開時地，與告訴人發生口角爭
    執，持空酒瓶敲打告訴人頭部1 下後隨即離開，告訴人遭被
    告敲擊頭部後倒在沙發上，過程中並沒有人喊叫「給他死」
    等情，業據證人陳尚仁、蘇啟文上開證述綦詳，證人陳尚仁
    並證稱：只聽到酒瓶敲1 聲（96年度偵字第10457 號卷第52
    頁），被告復堅稱僅持酒瓶敲擊告訴人頭部1 下，又無其他
    證據足資補強證明告訴人上開指述，是告訴人稱被告持空酒
    瓶重擊其頭部至少2 次以上云云，尚無足採；告訴人雖稱其
    頭部左右兩邊均受到重擊，被告涉犯殺人未遂罪嫌云云，惟
    告訴人右側頭部受力導致右側顱骨骨折，而左側之硬腦膜下
    血腫為同次受力所致，無法由影像學上判斷左側顱是否遭重
    擊，業據上開財團法人國泰綜合醫院汐止分院97年12月18日
    （97）汐管歷字第29 8號函覆在卷，無從遽認告訴人頭部左
    側亦遭被告持酒瓶敲擊；抑且，證人陳尚仁證稱：告訴人被
    打後，跌坐在沙發上，耳朵流血，伊叫計程車送告訴人到汐
    止國泰醫院，醫院說要通知家屬，告訴人說不可以通知家屬
    等語（同上偵查卷第52、53頁），可徵告訴人甫遭被告持空
    酒瓶敲擊之際，意識尚清楚，可隨同證人陳尚仁搭乘計程車
    就醫，並非有立即死亡之危險；證人蘇啟文復證稱：當時沒
    有人在叫「給他死」，告訴人與被告在公司相處還不錯，沒
    聽說2 人有結怨等語（同上偵查卷第53、54頁），告訴人與
    被告平日既未結怨，衡情被告不致因與告訴人臨時發生口角
    衝突，即生殺人之動機及犯意。綜上被告對告訴人傷害手段
    、以空酒瓶敲擊之次數及被告與被害人間並無重大閒隙，堪
    認被告係基於普通傷害之主觀犯意而為本件犯行，尚難認被
    告有何殺害告訴人之犯意。是告訴人指稱被告涉犯刑法第27
    1 條第2 項、第1 項殺人未遂罪嫌云云，殊難採認。
五、核被告乙○○所為，係犯刑法第277條第1項之傷害罪。原審
    原審以被告罪證明確，依刑事訴訟法第449 條第2 項、第3
    項、第454 條第2 項、刑法第277 條第1 項、第41條第1 項
    前段、刑法施行法第1 條之1 規定，逕以簡易判決判處有期
    徒刑4 月，並以本件被告犯罪時間於96年4 月24日之前，符
    合中華民國九十六年罪犯減刑條例之減刑規定，依該條例第
    2 條第1 項第3 款、第7 條減為有期徒刑2 月，並諭知易科
    罰金折算標準，固非無見。惟查，告訴人遭被告以空酒瓶敲
    擊頭部後，前往國泰綜合醫院汐止分院急救，不僅遭敲擊之
    右側顱骨骨折，甚其腦部左側硬腦膜亦有下血腫，醫院因此
    發出病危通知書（本院卷第34頁），緊急施行開顱手術取出
    血塊，因告訴人顱骨已現缺損，嗣於96年4 月17日又施行顱
    骨成形手術，隔約半年後，告訴人於96年10月14日又因疑似
    抽搐症狀於壢新醫院住院診治，於97年3 月11日復因腦出血
    後頭暈，入壢新醫院治療，有前揭國泰綜合醫院汐止分院病
    危通知單1 紙、診斷證明書2 紙、急診護理評估表1 紙、病
    歷資料1 份、壢新醫院診斷證明書2 紙、急診病歷1 份在卷
    可稽，足徵被告雖未意圖殺害告訴人，惟其對告訴人傷害行
    為，已導致告訴人腦部組織受損，醫院甚發出病危通知單，
    經施行2 次開顱手術後，傷口雖已復原，惟告訴人迄今仍有
    抽搐、頭暈之後遺症出現，足認告訴人因被告本件犯行，深
    受痛苦，身心飽受折磨，所受傷害程度並非輕微，原審判決
    未審酌告訴人受傷程度，及被告犯罪所生損害，僅量處被告
    有期徒刑4 月，量刑殊屬過輕，是檢察官上訴意旨指摘原判
    決未斟酌上情而為量刑，為有理由，原判決既有上述瑕疵，
    即屬無可維持，自應由本院予以撤銷改判。爰審酌被告素行
    、犯罪動機、手段、智識程度，犯罪後坦承犯行，已賠償告
    訴人住院期間之醫療及看護費用新臺幣16萬157 元，有該等
    醫療及看護費用、明細表在卷可憑（96年度偵字第10457 號
    卷第40至49頁），惟迄今尚未能與告訴人達成和解等一切情
    狀，量處如主文所示之刑。又被告犯罪時間在96年4 月24日
    以前，無其他不合中華民國九十六年罪犯減刑條例所定不得
    減刑之情形，爰依中華民國九十六年罪犯減刑條例第2 條第
    1 項第3 款、第7 條規定，減其宣告刑2 分之1 如主文所示
    ，並諭知易科罰金之折算標準。
據上論斷，應依刑事訴訟法第455 條之1 第1 項、第3 項、第36
9 條第1 項前段、第364 條、第299 條第1 項前段，刑法第277
條第1 項、第41條第1 項前段，刑法施行法第1 條之1 第1 項、
第2 項前段，中華民國九十六年罪犯減刑條例第2 條第1 項第3
款、第7 條，判決如主文。
本案經檢察官游儒倡到庭執行職務。
中    華    民    國    97    年    12    月    31    日
                  刑事第三庭審判長法  官  杜惠錦
                                  法  官  黃欣怡
                                  法  官  陳美彤
以上正本證明與原本無異。
本件不得上訴。
                                  書記官  賴麗容
中    華    民    國    97    年    12    月    31    日


司法院資訊處製作；財團法人民間司法改革基金會備份。
